【裁判字號】    95,交聲,494
【裁判日期】    951106
【裁判案由】    違反道路交通管理處罰條例聲明異議
【裁判全文】
臺灣士林地方法院交通事件裁定         95年度交聲字第494號
原處分機關  臺北市交通事件裁決所
異  議  人
即受處分人  甲○○
上列異議人即受處分人因違反道路交通管理處罰條例案件，對於
臺北市交通事件裁決所於民國95年6 月14日所為之處分（原處分
案號：北市裁三字第裁22-AEU314572號），聲明異議，本院裁定
如下：
    主  文
異議駁回。
        理  由
一、按行為後法律或自治條例有變更者，適用行政機關最初裁處
    時之法律或自治條例；但裁處前之法律或自治條例有利於受
    處罰者，適用最有利於受處罰者之規定，行政罰法第5 條定
    有明文。查異議人即受處分人甲○○行為後，民國（下同）
    94年12月28日修正公布之道路交通管理處罰條例第48條第 1
    項第2款及第60條第1項，業於95年7月1日施行，經比較新舊
    法，構成要件及裁罰均屬相同，依上開行政罰法第5 條規定
    ，本件違規行為自應適用行政機關最初裁處時之法律即修正
    前道路交通管理處罰條例第48條第1 項第2 款、第60條第 1
    項及第63條第1 項第1 款規定論處，先予敘明。次按，汽車
    駕駛人轉彎時，不依標誌、標線、號誌指示者，處新臺幣（
    下同）600 元以上1,800 元以下罰鍰，並記違規點數1 點；
    汽車駕駛人，駕駛汽車有違反道路交通管理處罰條例之行為
    ，經交通勤務警察或依法令執行交通稽查任務人員制止時，
    不聽制止或拒絕停車接受稽查而逃逸者，除按各該條規定處
    罰外，處3,000 元以上6,000 元以下罰鍰，並記違規點數 1
    點，道路交通管理處罰條例第48條第1 項第2 款、第60條第
    1 項及第63條第1 項第1 款亦分別著有明文。
二、原處分意旨略以：異議人即受處分人甲○○所有之 9819-EA
    號自用小客車，於95年5 月3 日上午7 時45分許，在臺北市
    ○○路口處，經警逕行舉發「不依標誌、標線、號誌指示」
    及「違反處罰條例之行為，不聽勤務人員制止」之違規，爰
    依修正前道路交通管理處罰條例第48條第1 項第2 款及第60
    條第1 項之規定，分別裁處罰鍰1,800 元、及6,000 元，並
    記違規點數共2 點。
三、異議人不服上開裁決，具狀向本院聲明異議，惟於本院審理
    中，就原裁決中有關不依標誌、標線、號誌指示部分裁處撤
    回其異議（此部分裁處，即因異議撤回而確定），並僅就原
    裁決中，關於不聽勤務人員制止之違規部分聲明異議，其聲
    明異議意旨略以：案發當時受處分人係在完全不知情之情況
    下，又何來不服制止而逃逸，為此聲明異議等語。
四、經查：
(一)受處分人所有之 9819-EA號自用小客車，於前開時、地，經
    警逕行舉發「不依標誌、標線、號誌指示」及「不服取締」
    之違規，爰依修正前道路交通管理處罰條例第48條第1 項第
    1 款及第60條第1 項之規定，分別裁處罰鍰600 元及3, 000
    元等情，有臺北市政府警察局北市警交字第 AEU314571 號、
    第AEU314572 號舉發違反道路交通管理事件通知單各1 紙在
    卷可稽。
(二)受處分人雖以前詞置辯，惟證人即舉發警員黃信榮到庭結證
    稱：「當天7點到9點我是站在東湖路與康樂街交叉口的路中
    間指揮交通，異議人是開車由東湖路要右轉到康寧街，但他
    是佔到最內側車道要右轉，會擋到後面車流，所以我指揮他
    直行。我沒有看到他是在哪邊迴轉，後來我看到他又從康樂
    街出來要左轉康寧街往汐止方向行駛，在康樂街的紅綠燈上
    有7點到9點及17點到19點禁止左轉的標示，異議人在綠燈時
    違規左轉康寧街，我看到車子左偏要左轉，我就用指揮棒及
    吹哨制止，因為我當時是站在異議人面前，他不理我，就逕
    行左轉，我就記下他車號，逕行舉發異議人違規左轉及不聽
    制止‧‧‧我面對異議人車子，用右手持指揮棒，手伸直向
    前，稍微揮動，哨子含在嘴巴吹，示意他不能左轉。」等語
    綦詳（參本院95年5 月23日訊問筆錄）。按證人係依法執行
    勤務之公務員，與受處分人並無仇怨，衡情應無故意攀誣受
    處分人而自罹偽證重典之理，且依其證言，其於舉發當日係
    站在東湖路與康樂街交叉口的路中間執勤，應可清楚看到受
    處分人行車之動向，復無障礙物阻擋其視線，應認其並無誤
    看受處分人行車動向之可能。再者，員警於發現受處分人時
    ，立即使用指揮棒指示並鳴笛吹哨命受處分人直行，況員警
    當時所站立之位置係在受處分人正前方，依社會一般合理生
    活經驗，違規者應無不知之理，受處分人所辯乃事後卸責之
    詞，委不足採。
五、綜上，本件經臺北市政府警察局內湖分局逕行舉發受處分人
    「不依標誌、標線、號誌指示」及「違反處罰條例之行為，
    不聽勤務人員制止」之違規後，復經原處分機關以本件違規
    事實明確，依前引修正前道路交通管理處罰條例第48條第1
    項第2 款及第60條第1 項裁處罰鍰共3,600 元，並依修正前
    同條例第63條第1 項記違規點數2 點，於法並無不合，本件
    異議為無理由，應予駁回。
據上論斷，應依道路交通案件處理辦法第19條，裁定如主文。
中    華    民    國    95    年    11    月    6     日
                  交通法庭法  官  蔡明宏
以上正本證明與原本無異。
如不服本裁定應於送達後5日內向本院提出抗告狀。
                          書記官  陳佳伶
中    華    民    國    95    年    11    月    6     日


司法院資訊處製作；財團法人民間司法改革基金會備份。
